臺灣士林地方法院刑事判決
111年度審易字第504號
公  訴  人  臺灣士林地方檢察署檢察官
被      告  黃文聰




上列被告因竊盜案件，經檢察官提起公訴（110年度偵字第21671
號），因被告於準備程序中就被訴事實為有罪之陳述，經告知簡
式審判程序之旨，並聽取當事人之意見後，本院裁定改依簡式審
判程序審理，並判決如下：
    主  文
黃文聰犯毀壞門扇竊盜罪，處有期徒刑壹年肆月。
未扣案如附表所示之犯罪所得均沒收之，於全部或一部不能沒收
或不宜執行沒收時，追徵其價額。
    事實及理由
一、程序部分
    按除被告所犯為死刑、無期徒刑、最輕本刑為3年以上有期
    徒刑之罪或高等法院管轄第一審案件者外，於第一次審判期
    日前之準備程序進行中，被告先就被訴事實為有罪之陳述時
    ，審判長得告知被告簡式審判程序之旨，並聽取當事人、代
    理人、辯護人及輔佐人之意見後，裁定進行簡式審判程序，
    刑事訴訟法第273條之1第1項定有明文。經核本案被告黃文
    聰所犯係死刑、無期徒刑、最輕本刑為3年以上有期徒刑以
    外之罪，其於準備程序中就被訴事實為有罪之陳述，經告知
    簡式審判程序之旨，並聽取公訴人、被告之意見後，本院爰
    依首揭規定，裁定進行簡式審判程序。是本案之證據調查，
    依同法第273條之2規定，不受同法第159條第1項、第161條
    之2、第161條之3、第163條之1，及第164條至170條所規定
    證據能力認定及調查方式之限制，合先敘明。
二、本案犯罪事實及證據，除均引用檢察官起訴書之記載（如附
    件）外，另補充證據如下：被告黃文聰於本院民國111年5月
    20日準備程序及審理中所為之自白。
三、論罪科刑
　㈠按刑法第321條第1項第2款所謂「毀」係指毀損，稱「越」則
    指踰越或超越，祇要毀損門扇、窗戶、牆垣或安全設備之行
    為，使該門扇、窗戶、牆垣或安全設備喪失防閑作用，即該
    當於前揭規定之要件。次按刑法第321條第1項第2款將「門
    窗」、「牆垣」、「其他安全設備」並列，所謂「門窗」專
    指門扇、窗戶，其中「門扇」應屬狹義指分隔住宅或建築物
    內外之間之出入口大門而言。另按「門鎖」如係附加於門上
    之鎖，隨時可取下，則係屬「安全設備」，如該鎖為構成門
    之一部（如鑲入門內之司畢靈鎖），則已屬門扇結構之一部
    ；如行為人毀壞構成門扇之一部之電動鎖及喇叭鎖，係毀壞
    門扇之行為，毀壞附加於門上之掛鎖，則屬毀壞安全設備之
    行為。經查，本案告訴人李金幣位在臺北市○○區○○路0段000
    巷00號之工作室，係以鐵皮搭建之建築物，設立門扇以區隔
    上開工作室之室內與室外，該門扇上鑲嵌有喇叭鎖而構成門
    扇結構之一部分，具有防盜作用，此有案發工作室之相片3
    張在卷可稽（見110年度偵字第21671號卷第88至89頁），被
    告破壞該工作室門扇之喇叭鎖，應屬毀壞門扇之行為。是核
    被告所為，係犯刑法第321條第1項第2款之毀壞門扇竊盜罪
    ；公訴意旨認被告係犯同條項款之毀壞安全設備竊盜罪，容
    有未洽，惟係同條項款之罪，尚無庸變更起訴法條，附此敘
    明。
　㈡公訴意旨固以被告前於106年間，因竊盜案件，經本院以106
    年度簡字第6981號判決判處應執行有期徒刑5月確定，並於1
    07年5月29日易科罰金執行完畢後，5年以內故意再犯本案有
    期徒刑以上之罪，為累犯，請求本院依刑法第47條第1項規
    定加重其刑等語。然檢察官並未提出被告構成累犯事實之前
    案徒刑執行完畢資料，亦未具體指出被告於本案犯行有何特
    別惡性及對刑罰反應力薄弱等各節，依最高法院刑事大法庭
    110年度台上大字第5660號裁定意旨，本院尚無從裁量本案
    是否因被告構成累犯而應加重其刑，爰僅將被告之前科紀錄
    列入刑法第57條第5款「犯罪行為人之品行」之量刑審酌事
    由，附此敘明。
　㈢爰審酌被告不思憑己力獲取所需，恣意竊取他人財物，致告
    訴人受有鉅額之財產損害，顯欠缺尊重他人財產權之觀念，
    殊屬不該，且其於本案前5年內有因竊盜案經法院論處罪刑
    及執行完畢之紀錄，且前科累累、素行不佳，有臺灣高等法
    院被告前案紀錄表在卷可按，衡以其於警詢、偵查中均矢口
    否認犯行、心存僥倖，迄本院審理時方坦承，且並未與告訴
    人達成和解、賠償告訴人所受損害，亦未具體供出贓物去向
    ，犯後態度難認良好，暨考量被告犯罪之動機、手段、情節
    、造成之損害，及其自陳國中畢業之教育智識程度、目前打
    零工為業、月收入不固定、單身、尚有父親待其扶養之家庭
    生活經濟狀況（見本院111年度審易字第504號卷111年5月20
    日審判筆錄第5頁）等一切情狀，認蒞庭檢察官對被告具體
    求處有期徒刑2年，稍嫌過重，爰量處如主文所示之刑。
四、沒收部分
　　按犯罪所得，屬於犯罪行為人者，沒收之；於全部或一部不
    能沒收或不宜執行沒收時，追徵其價額，刑法第38條之1第1
     項前段、第3項定有明文。經查，被告本案竊得如附表所示
    之財物，均屬被告之犯罪所得，既未扣案且未實際發還被害
    人，亦查無過苛調節之情形，均應依刑法第38條之1第1項前
    段、第3項規定宣告沒收之，如全部或一部不能沒收或不宜
    執行沒收時，追徵其價額。　　　
據上論斷，應依刑事訴訟法第273條之1第1項、第299條第1項前
段、第310條之2、第454條第2項，刑法第321條第1項第2款、第3
8條之1第1項前段、第3項，刑法施行法第1條之1第1項，判決如
主文。　　
本案經檢察官許恭仁提起公訴，由檢察官李清友到庭執行職務。
中　　華　　民　　國　　111 　年　　6 　　月　　20　　日
                  刑事第九庭法  官  陳秀慧
以上正本證明與原本無異。
如不服本判決應於收受送達後20日內，向本院提出上訴書狀，並
應敘述具體理由。其未敘述上訴理由者，應於上訴期間屆滿後20
日內向本院補提理由書（均須按他造當事人之人數附繕本）「切
勿逕送上級法院」。若因疫情而遲誤不變期間，得向法院聲請回
復原狀。
                            書記官  陳建宏
中　　華　　民　　國　　111 　年　　6 　　月　　20　　日
附錄本案論罪科刑法條全文：　
附錄本案論罪科刑法條全文：　　
中華民國刑法第321條
犯前條第一項、第二項之罪而有下列情形之一者，處6月以上5年
以下有期徒刑，得併科50萬元以下罰金：
一、侵入住宅或有人居住之建築物、船艦或隱匿其內而犯之。
二、毀越門窗、牆垣或其他安全設備而犯之。
三、攜帶兇器而犯之。
四、結夥三人以上而犯之。
五、乘火災、水災或其他災害之際而犯之。
六、在車站、港埠、航空站或其他供水、陸、空公眾運輸之舟、
    車、航空機內而犯之。
前項之未遂犯罰之。
中華民國刑法第354條
毀棄、損壞前二條以外之他人之物或致令不堪用，足以生損害於
公眾或他人者，處2年以下有期徒刑、拘役或1萬5千元以下罰金
。
附表：
編號 物品名稱 數量 1 牛樟芝 4顆 2 翡翠原礦 1塊 3 總統石原礦 1塊 4 虎斑石原礦 1塊 5 墨翠原石 1塊 6 雕刻機器（含鑽頭） 2組 7 木工鋸 3支 8 登山刀組 1組 
附件：
臺灣士林地方檢察署檢察官起訴書
                                    110年度偵字第21671號
　　被　　　告　黃文聰　男　52歲（民國00年0月00日生）
　　　　　　　　　　　　籍設臺北市○○區○○○路○段00號
                            3樓(臺北○○○○○○○○○)
　　　　　　　　　　　　居臺北市○○區○○路0段000巷00弄
　　　　　　　　　　　　　00號
　　　　　　　　　　　　國民身分證統一編號：Z000000000號
    選任辯護人  黃育勳律師
上列被告因竊盜案件，已經偵查終結，認應該提起公訴，茲將犯
罪事實及證據並所犯法條分敘如下：
　　　　犯罪事實
一、黃文聰前有多次前科，最近一次於民國106年因竊盜案件，
    經臺灣士林地方法院以106年度簡字第6981號判決應執行有
    期徒刑5月確定，於107年5月29日易科罰金執行完畢。詎仍
    不知悔改，於110年8月間，因受李金幣僱用，前往李金幣位
    於臺北市○○區○○路0段000巷00號工作室施作水管，因而得知
    該工作室之地理位置、四周環境（該處位於萬溪右線產業道
    路4公里700公尺至800公尺處，大門位於4公里800公尺處，
    惟需以鑰匙開啟鐵門始能進入，另在4公里700公尺處有一山
    徑，可自萬溪右線產業道路直接步行山徑抵達該工作室）及
    工作室內之財物，竟意圖為自己不法之所有，基於竊盜犯意
    ，於110年8月31日晚上11時39分至同年9月1日凌晨1時29分
    間某時，駕駛車牌號碼00-0000號自用小客車，前往李金幣
    上址之工作室，先以不詳方法破壞工作室喇叭鎖後，進入工
    作室內，竊取李金幣所有、放置該工作室之牛樟芝4顆、翡
    翠原礦1塊、總統石原礦1塊、虎斑石原礦1塊、墨翠原石1塊
    、雕刻機器2組（含鑽頭）、木工鋸3支、登山刀組1組等物
    ，得手後離去。嗣李金幣於110年9月1日上午9時40分前往工
    作室發現財物遭竊，報警後經警調閱路口監視器畫面，並採
    集現場煙蒂跡證鑑識，始循線查知上情。
二、案經李金幣告訴及臺北市政府警察局士林分局報告偵辦。
　　　　證據並所犯法條
一、證據清單及待證事實：
編號 證據名稱 待證事實 1 被告黃文聰於警詢及偵查中之供述 1.坦承於110年8月31日晚上至9月1日凌晨，有駕駛車牌號碼00-0000號自用小客車，前往外雙溪之事實。 2.坦承於110年9月1日上午有傳訊息向葉庚金詢問牛樟芝價格之事實。 3.否認上開犯行，辯稱：伊開車去外雙溪是放蝦籠，詢問葉庚金關於牛樟芝價格是因為好奇，因有個生技公司老闆的朋友在問，手機內之牛樟芝照片，是別人傳給他，當天喝酒醉，忘記發生何事云云。 2 告訴人李金幣於警詢及本署偵查中之指訴 1.全部犯罪事實。 2.被告手機內照片為其失竊牛樟芝之事實。 3.發現煙蒂地點在工作室外，案發前一天離開時，並未發現該煙蒂之事實。 4.工作室門鎖遭破壞之事實。 3 證人葉庚金於警詢及偵查中之證述 被告於110年9月1日上午9時許有向其詢問牛樟芝價格之事實。 4 LINE訊息翻拍照片1張 被告於110年9月1日上午9時許有向葉庚金詢問牛樟芝價格之事實。 5 刑案現場勘察報告、臺北市政府警察局鑑定書各1份  於工作室前走道旁地面採集之煙蒂上檢出DNA－STR型號與被告DNA－STR型號相符之事實。 6 路口監視器錄影翻拍照片 被告駕駛車牌號碼00-0000號自用小客於110年8月31日晚上11時39分、40分、41分及9月1日凌晨4時26分，出現在臺北市○○區○○路000巷00號前監視器之事實。 7 111年3月18日履勘現場筆錄1份及照片16張 告訴人遭竊之工作室位於萬溪右線產業道路4公里700公尺至800公尺間，大門位於4公里800公尺處，惟需以鑰匙開啟鐵門始能進入，另在4公里700公尺處有一山徑，可自萬溪右線產業道路直接步行山徑抵達工作室，佐證本案相關犯罪事實。 8 扣案被告手機之數位鑑識資料1份 1.被告手機內於110年9月1日凌晨1時27分、28分，有告訴人失竊牛樟芝照片之事實。 2.被告於110年9月1日上午9時許有向葉庚金詢問牛樟芝價格之事實。 3.被告於110年9月1日晚上8時15分將手機內牛樟芝照片傳送予他人之事實。 
二、按「門鎖安全設備之一種，被告毀壞門鎖行竊，自應論以刑
    法第321條第1項第2款之毀壞安全設備竊盜罪。惟此處所謂
    門鎖，係指附加於門上之鎖而言，至毀壞構成門之一部分之
    鎖（如司畢靈鎖），則應認為毀壞門扇」（最高法院64年度
    第4次刑庭庭推總會決議㈠可資參照）；次按「刑法第321條
    第1項第2款規定將『門扇』、『牆垣』、『其他安全設備』並列，
    則所謂『門扇』專指門戶而言，應屬狹義，指分隔住宅或建築
    物內外之間之出入口大門而言。而所謂『其他安全設備』，指
    門扇牆垣以外，依通常觀念足認防盜之一切設備而言。如電
    網、門鎖，以及窗戶等。再按刑法第321條第1項第2款所謂
    毀越門扇係指毀越住宅、店舖或其他建築物 (包括公寓、大
    廈內之各住戶或店舖) 之門扇而言，至住戶內隔間各臥房之
    門扇縱裝有司畢靈鎖或其他自動鎖亦屬安全設備而非該條款
    所稱之門扇（最高法院75年度台上字第873號判決意旨參照
    ）。即已進入大門室內之住宅或建築物內部諸門，不論是房
    間門、廚房門、通往陽臺之落地鋁製玻璃門，則應認為係『
    其他安全設備』」（臺灣高等法院73年法律座談會研討結果
    可資參照）。查被告係以不詳方法破壞該工作室上喇叭鎖而
    入內行竊，參諸前開法律見解，顯係構成毀壞安全設備竊盜
    ，核被告所為，涉犯刑法第321條第1項第2款毀壞安全設備
    竊盜罪嫌。被告有如犯罪事實欄之前科資料，有本署刑案資
    料查註紀錄表1份在卷可憑，其於有期徒刑執行完畢後5年內
    ，故意再犯本件有期徒刑以上之罪，為累犯，請依刑法第47
    條第1項之規定及大法官釋字第775號解釋意旨，審酌加重其
    刑。請審酌被告前已有多次竊盜前科，品行已屬不佳，且與
    告訴人本為舊識，被告竟利用告訴人之信任，趁為告訴人施
    作水管時，得知該工作室之環境、財物，而認有機可趁，竊
    取告訴人暫放在工作室之財物，且所竊取之財物，依告訴人
    所陳價值逾新臺幣143萬元，對告訴人所生損害重大，且犯
    後空言否認，狡飾其詞，誤導檢警查證方式，徒然耗費諸多
    司法資源，復未供出可能共犯及銷贓管道，犯罪後態度不佳
    等一切情狀，建請判處被告有期徒刑2年，以茲懲戒。
三、依刑事訴訟法第251條第1項提起公訴。
  　此　致
臺灣士林地方法院
中　　華　　民　　國　 111　　年　　4 　　月　　7 　　日
　　　　　　　　　　　　　　　檢　察　官  許  恭  仁
本件正本證明與原本無異　　
中　　華　　民　　國　 111　　年　　4 　　月　　14　　日
　　　　　　　　            　書　記　官　翁  碩  陽　　
附錄本案所犯法條全文
所犯法條：刑法第321條第1項第2款
中華民國刑法第321條
犯前條第 1 項、第 2 項之罪而有下列情形之一者，處 6 月以
上 5 年以下有期徒刑，得併科 50 萬元以下罰金：
一、侵入住宅或有人居住之建築物、船艦或隱匿其內而犯之。
二、毀越門窗、牆垣或其他安全設備而犯之。
三、攜帶兇器而犯之。
四、結夥三人以上而犯之。
五、乘火災、水災或其他災害之際而犯之。
六、在車站、港埠、航空站或其他供水、陸、空公眾運輸之舟、
    車、航空機內而犯之。
前項之未遂犯罰之。